# 长期股权投资应用指南的问题

提问人：mcking_999 时间：2014-09-02 15:16:13
《企业会计准则第 2 号——长期股权投资》应用指南第 33 页，非同一控制下企业合并形成的长期股权投资：购买方作为合并对价发行的权益性工具或债务性工具的交易费用，应当计入权益性工具或债务性工具的初始确认金额。
第 29 页，同一控制下企业合并形成的长期股权投资：与发行权益性工具作为合并对价直接相关的交易费用，应当冲减资本公积（资本溢价或股本溢价），不足冲减的，依次冲减盈余公积和未分配利润。
《企业会计准则第 2 号——长期股权投资》第六条 与发行权益性证券直接相关的费用，应当按照《企业会计准则第 37 号——金融工具列报》的有关规定确定。
《企业会计准则第 37 号——金融工具列报》第二十三条 与权益性交易相关的交易费用应当从权益中扣减。
《企业会计准则第 2 号——长期股权投资》应用指南第 33 页关于非同一控制下企业合并，权益性工具相关的交易费用的说法与企业会计准则解释第 4 号第 1 个解释相符，但与《企业会计准则第 2 号——长期股权投资》和《企业会计准则第 37 号——金融工具列报》的相关规定不一致。
个人意见：不论同一控制还是非同一控制，权益性工具相关的交易费用，应从权益性工具的溢价收入（或权益中）扣减更合理，而与同一控制或非同一控制无关。

回答人：chenyiwei
可以这样理解。更准确的表述是金融工具列报准则第二十三条的规定：与权益性交易相关的交易费用应当从权益中扣减。交易费用，是指可直接归属于购买、发行或处置金融工具的增量费用。增量费用，是指企业不购买、发行或处置金融工具就不会发生的费用。企业发行或取得自身权益工具时发生的交易费用(例如登记费，承销费，法律、会计、评估及其他专业服务费用，印刷成本和印花税等)，可直接归属于权益性交易的，应当从权益中扣减。终止的未完成权益性交易所发生的交易费用应当计入当期损益。

提问人：原来你就在这里 时间：2018-01-31 08:08:08
请问陈老师，评估费该不该计入增量费用扣减所有者权益，有没有具体的执行标准啊？ 我看有些案例中的评估费就是计入当期损益的。
【案例】企业合并中交易费用的处理。 A公司为上市公司，其控股股东为B公司。2×14年，A公司向B公司发行股份购买其拥有的 5 家子公司的全部股权。该交易为同一控制下的企业合并。 　　问题： A公司为该交易发生中介机构服务费用中包括以下费用,如何进行会计处理？ 　　解析： 　　①在常年法律顾问C律师事务所的常年法律顾问费之外，支付C律师事务所为增发股份而提供额外服务的相关费用约 20 万元； 　　⑤聘请G会计师事务所对新增股本进行验资； 　　答：属于与发行股份相关的交易费用，应该冲减资本公积。 　　②聘请D律师事务所对被收购的 5 家子公司提供尽职调查等法律服务，服务费约 40 万元； 　　③聘请E评估机构对被收购的 5 家子公司进行评估并出具评估报告，评估费用约 20 万元； 　　④聘请F会计师事务所对被收购的 5 家子公司进行审计并出具审计报告，对 5 家子公司的盈利预测出具审核意见，会计师费用约 50 万元； 　　答：都属于针对被收购方发生的尽职调査、评估和审计费用，应该划分为与企业合并相关的交易费用，计入当期损益。

回答人：chenyiwei
可以参考《瑞华研究 2010 ～ 2016 汇编》之“问题3-2-42（如何区分企业合并的直接交易费用哪些应当费用化，哪些应当计入作为合并对价所发行的证券的初始确认金额）”。

提问人：原来你就在这里 时间：2018-01-31 21:50:57
@chenyiwei 请问陈老师，按照《瑞华研究 2010 ～ 2016 汇编》之“问题3-2-42（如何区分企业合并的直接交易费用哪些应当费用化，哪些应当计入作为合并对价所发行的证券的初始确认金额）的解释： 为了对企业合并交易进行可行性研究、确定被购买方状态和交易定价之目的发生的中介 机构费用，包括审计、法律服务、评估咨询等中介费用，应当于发生时直接费用化。 发行申请获得中国证监会等有关监管部门核准后，在发行阶段发生的与新发行的权益性 证券或债务性证券直接相关的费用，包括为履行法定的信息披露义务而发生的相关费用、承 销费、上网发行费、募集资金的验资费、新发行股份或债券在证券登记结算机构的初始登记 费等，可作为发行证券的直接交易费用，计入所发行的证券的初始计量金额中。 上述处理方法可以表述为：所发生的某项特定费用，如果更多地是与交易条件的谈判和 购买协议的达成相关（这类交易费用是无论采用何种对价支付方式都会发生的），则应当于 发生时费用化；如果更多地与协议达成后的对价支付相关（如果采用现金作为对价支付方式 即不会发生的），则应当计入作为合并对价发行的权益性证券或债务性证券的初始确认金额。
请问该怎么理解“如果采用现金作为对价支付方式即不会发生”

回答人：chenyiwei
这里的解释应该比较清楚了，除了证券发行阶段发生的仅与证券发行相关的支出以外，其他都不能说是“如果采用现金作为对价支付方式即不会发生”的。

提问人：原来你就在这里 时间：2018-02-01 17:42:58
“金融工具列报准则第二十三条的规定：与权益性交易相关的交易费用应当从权益中扣减。交易费用，是指可直接归属于购买、发行或处置金融工具的增量费用。增量费用，是指企业不购买、发行或处置金融工具就不会发生的费用。企业发行或取得自身权益工具时发生的交易费用(例如登记费，承销费，法律、会计、评估及其他专业服务费用，印刷成本和印花税等)” 请问陈老师，上市公司为增发新股产生的评估费可以算这里提到的与权益性交易相关的交易费用、增量费用吗？ 我的理解，如果不增发新股，就不会进行评估。所以评估费应该算与权益性交易相关的增量费用，冲减权益。
不知能不能这样理解啊？

回答人：chenyiwei
你的理解不恰当。
根据《企业会计准则第 37 号——金融工具列报（ 2014 年修订）》第二十三条规定：“与权益性交易相关的交易费用应当从权益中扣减。交易费用，是指可直接归属于购买、发行或处置金融工具的增量费用。增量费用，是指企业不购买、发行或处置金融工具就不会发生的费用。企业发行或取得自身权益工具时发生的交易费用(例如登记费，承销费，法律、会计、评估及其他专业服务费用，印刷成本和印花税等)，可直接归属于权益性交易的，应当从权益中扣减。终止的未完成权益性交易所发生的交易费用应当计入当期损益。”据此，我们理解可以冲减权益的“交易费用”应同时满足以下条件：（ 1 ）专为此次增资事项而发生，如果没有这次增资事项则不会发生；（ 2 ）其支付以成功获得融资为前提，如果未能成功获得融资则无需支付。此处的审计、评估费用符合上述条件（ 1 ）但不符合条件（ 2 ），因此应当认为只是被审计单位接受专业机构提供的专业服务的对价，应在发生时计入管理费用处理。

提问人：原来你就在这里 时间：2018-02-02 12:43:58
但是，陈老师，我刚才看证监会会计部《上市公司执行企业会计准则案例解析 2016 》的一个例子，增发成功了，评估费用也是计入当期损益的。
案例3 -05企业合并中交易费用的处理案例背景A 公司为上市公司，其控股股东为B 公司。2 x 14 年， A 公司向B 公司发行股份购买其拥有的 5 家子公司的全部股权。该交易为同一控制下的企业合并。A 公司为该交易发生中介机构服务费用中包括以下费用:1. 在常年法律顾问C 律师事务所的常年法律顾问费之外，支付C 律师事务所为增发股份而提供额外服务的相关费用约 20 万元;2. 聘请D 律师事务所对被收购的 5 家子公司提供尽职调查等法律服务，服务费约 40 万元;3. 聘请E 评估机构对被收购的 5 家子公司进行评估并出具评估报告，评估费用约 20 万元;4. 聘请F 会计师事务所对被收购的 5 家子公司进行审计并出具审计报告，对 5 家子公司的盈利预测出具审核意见，会计师费用约 50 万元;5 聘请G 会计师事务所对新增股本进行验资;6. 聘请H 证券公司作为本次交易的财务顾问。问题:上述费用应如何进行会计处理?案例解析发行股份进行企业合并过程中发生的证券公司、会计师、评估师、律师、财务顾问等中介机构服务费，应该计入当期损益还是从发行股份的溢价收入中扣减，应该根据具体的服务内容和目的进行判断。1. 对于为了企业合并交易所发生的服务费用，例如，与被收购的目标资产相关、为重大资产重组交易申报所需要的中介机构服务，应计入当期损益。2. 对于为了发行股份而发生的服务费用，例如， 为了股份发行申报、股份登记等发生的中介机构费用，属于与发行股份相关的直接费用，应当冲减所有者权益。本案例中，上述费用中，第二、三、四项费用都属于针对被收购方发生的尽职调查、评估和审计费用，应该划分为与企业合并相关的交易费用，计入当期损益;第一、五项费用属于与发行股份相关的交易费用，应该冲减资本公积;第六项财务顾问费，则应该根据其具体服务内容来判断。根据《上市公司重大资产重组管理办法》，独立财务顾问应当审慎核查重大资产重组是否构成关联交易，并依据核查确认的相关事实发表明确意见。重大资产重组涉及关联交易的，独立财务顾问应当就本次重组对上市公司非关联股东的影响发表明确意见。如果H 证券公司仅提供了上述核查服务，则应该作为企业合并相关的交易费用计入当期损益，如果H证券公司实际上提供了与股份发行相关的服务，则应该计入资本公积。

回答人：chenyiwei
这个案例和我的观点实际上是一致的。

提问人：呼叫帮助 时间：2018-06-18 20:55:04
出资额与应享有的权益比例不一致的处理 甲股东与非关联方乙股东共同投资设立公司A，新公司注册资本 1000 万元，甲乙双方持股比例 60 ： 40 。由于乙股东承诺将所拥有的产品销售渠道置入新公司，经双方协商，甲股东同意出资 800 万元，但持股比例仍为60%。
请问甲股东合并A公司报表时，投资差价如何处理？ chenyiwei回复楼主 xtdz2009 的帖子 个人理解，在甲股东的合并报表层面，其出资额和享有A公司净资产份额之间的差额可以按权益易原则调整资本公积处理。 另外还有一种可能做法是：如果可以明确甲股东溢价出资的原因就在于乙股东拟投入的销售渠道，则也可以认为甲股东在该交易过程中收购（控制）了乙股东原先的销售渠道，可以将销售渠道的价值在合并报表层面确认为一项无形资产。但这种做法的后续减值测试压力较大。无形资产价值可大致计算如下：按照甲股东出资 800 万享有 60 ％权益等比例计算，乙股东享有 40 ％权益应出资 533 万，但乙股东实际仅以现金出资 200 万，故该渠道的公允价值为 333 万。
与版主提出的第二种看法类似，是否可以这么理解：如果有证据说明甲股东愿意溢价出资的理由是乙股东承诺置入的销售渠道的确能给新公司带来超额收溢，甲股东可以从新公司未来取得的这部分超额收益获取收益，同时证明新公司拥用了一块无形资产，因此在合并报表层面是否可以确认为商誉，按照企业合并准则，合并报表确认商誉仅为控股股东持有的部分即 333 60%=199.8 万元，即等于甲股东溢价出资部份 800-1000 0.6=200万元。 而版主提出的第一种观点，差价按权益易处理原则调整资本公积，个人认为权益易处理原则一般是基于对资产没有丧失控制权为前提，本案例在投资前，渠道形成的无形资产并不受甲股东控制，溢价部分可以视为无形资产的收购成本，故本人更超向于版主的第二种处理方案 chenyiwei回复 藤椅 xtdz2009 的帖子 如果采用第二种方案，因为单纯的销售渠道本身并不构成业务，所以不按照企业合并处理，建议单独确认为一项可辨认无形资产。
陈版，可是准则讲解说到：客户关系、人力资源等，由于企业无法控制其带来的未来经济利益，不符合无形资产的定义，不应将其确认为无形资产。第二种方式不能认为是可辨认无形资产是否正确？

回答人：chenyiwei
自创和外购的同类无形资产，自创的不能确认，外购的可以确认。两者确认标准不同。对于外购的，尤其是非同一控制下合并中获得的，只要成本或公允价值能够可靠计量，即应确认。